【裁判字號】    97,交抗,709
【裁判日期】    970704
【裁判案由】    違反道路交通管理處罰條例
【裁判全文】
臺灣高等法院交通事件裁定   97年度交抗字第704、708、709號
抗  告  人
即受處分人  甲○○○
上列抗告人因違反道路交通管理處罰條例案件，不服臺灣臺北地
方法院97年度交聲字第874、875、876號，中華民國97年5月30日
裁定，提起抗告，本院裁定如下：
    主  文
抗告駁回。
    理  由
一、原裁定意旨略以：抗告人即受處分人甲○○○於民國97年3
    月10日、11日、13日將第G2-4678號自用小客車停放於臺北
    市○○路○段135巷16號前之身心障礙者專用停車位車格內，
    違反道路交通管理處罰條例第56條第1項第10款規定，原處
    分機關依法予以裁處罰鍰各新臺幣1,200元，並無違誤。該
    地已成公用之既成道路，成立行政法上之公用地役關係，土
    地所有權人之行使應受限制，不得因未經政府徵收補償，而
    主張公用地役權不存在。該地既經主管機關劃設為供身心障
    礙者專用之停車格，其規劃設置是否適法，乃主管機關是否
    重新審酌、規劃之問題，抗告人尚無法以此卸責違規事實。
    況其始終未能提出該處屬於私人土地之相關事證以供審酌，
    所辯是否屬實，亦有疑問，其異議應予駁回。
二、抗告意旨略稱：該地係抗告人親人所有，爰提出地價稅繳納
    證明、土地登記謄本及地籍圖謄本為證。該地既為私有土地
    ，未經徵收，非公共停車場，不能劃設身心障礙專用停車位
    ，請求撤銷原裁定云云。
三、經查：
  (一)按憲法關於人民財產權保障之規定，旨在確保個人依財產之
    存續狀態行使其自由使用、收益及處分之權能，避免遭受公
    權力或第三人之侵害。惟如因公用或其他公益目的之必要，
    例如既成道路符合一定要件而成立公用地役關係者，為兼顧
    公用或其他公益目的之必要，其所有權人對土地已無從自由
    使用收益之權能，自應受到限制；已成公用之既成道路符合
    一定要件時，即成立公用地役關係，所有權人無從自由使用
    收益，形成因公益而特別犧牲，國家應依法辦理徵收補償，
    有大法官會議釋字第400號解釋可參。
  (二)抗告人固提出繳稅證明及土地登記謄本與地籍圖謄本，主張
    該地係親人鄭材鴻所有，其有使用權。惟依卷附各張照片所
    示，該處已成人車通行之既成道路，路旁劃有停車位，亦有
    身心障礙者專用停車位之標誌、標線，依前揭說明，即已成
    立公用地役關係，所有權人之使用權應受限制，抗告人縱獲
    所有權人即其親人同意，其使用權同應受到限制。茲抗告人
    停車於該處，既未領有身心障礙專用停車證並放在汽車擋風
    玻璃明顯處，顯然違反道路交通管理處罰條例第56條第1項
    第10款之規定，原處分機關予以裁罰，自無不合。抗告意旨
    指摘原裁定不當，為無理由，應予駁回。
據上論結，應依道路交通管理處罰條例第89條、道路交通案件處
理辦法第26條、刑事訴訟法第412條，裁定如主文。
中    華    民    國    97    年     7    月     4    日
            刑事第二庭    審判長法  官  呂丹玉
                                法  官  林恆吉
                                法  官  李麗玲
以上正本證明與原本無異。
不得再抗告。
                                書記官  陳啟文
中    華    民    國    97    年     7    月     4    日


司法院資訊處製作；財團法人民間司法改革基金會備份。
